臺灣新竹地方法院刑事判決　　　　　　　93年度交訴字第68號
公　訴　人　臺灣新竹地方法院檢察署檢察官
被　　　告　乙○○　男　40歲.
上列被告因過失致死案件，經檢察官提起公訴（93年度偵字第32
75號），本院判決如下：
    主  文
乙○○從事業務之人，因業務上之過失致人於死，處有期徒刑壹
年。
    事  實
一、乙○○平日以承包水工、水電、水泥、鐵皮屋搭建等各種小
    型工程為業，舉凡承包上開工程欲施工時，即需駕駛貨車以
    購置材料、搭載施工工具至現場施工，係以駕駛貨車為其附
    隨業務，為從事業務之人。其於民國92年9月27日上午8時許
    ，駕駛向甲○○所借來、為達利電機工業有限公司所有之車
    號JF─0053號（起訴書誤載為5F─0053號）自小貨車，沿新
    竹市○○路內側車道由空軍醫院往市區方向行駛，欲至材料
    行購買該日其搭建鐵皮屋工程所需要之鐵皮材料，於同日上
    午8時10分許，其駕車行經新竹市○○路與經國路交叉路口
    處之行人穿越道欲左轉至經國路內側車道往北行駛時，本應
    注意減速慢行，在遇有行人穿越時，無論有無交通警察指揮
    或號誌指示，均應暫停讓行人先行通過，而依當時情形又無
    不能注意之情事，竟因當時陽光太強，自己又未佩戴太陽眼
    鏡或以車內之遮陽板遮擋光線，眼看是綠燈即貿然左轉，疏
    未注意在上開行人穿越道上正有行人丙○○沿行人穿越道穿
    越經國路口欲直行中正路，乙○○駕駛之上開自小貨車遂當
    場在上開行人穿越道上撞擊丙○○，使丙○○因此受有顱內
    出血之傷害，乙○○立即報警聯絡救護車到場，並於警員到
    場時坦承上情而自願接受裁判，惟丙○○經送醫救治後，延
    至93年3月8日凌晨零時40分許因併發多器官衰竭而死亡。
二、案經丙○○之子丁○○訴由新竹市警察局第一分局報告臺灣
    新竹地方法院檢察署檢察官相驗後簽分偵查起訴。
    理  由
一、認定犯罪事實所憑之證據及認定之理由：
（一）訊據被告乙○○，其對於上開車禍發生時之情況及自己確
      實因陽光太強而疏未注意前方行人而當場造成被害人受傷
      最後不治死亡之事實，已於偵查中及本院審理時均坦承不
      諱，惟堅詞否認自己應該負業務上之過失責任，其於本院
      最後審理時辯稱：我大部分都是騎摩托車去做工，要開車
      時也只會跟甲○○借云云。
（二）經查，就被告坦承之車禍部分，有下列之證據：
  １．被告乙○○於偵查中及本院審理時之供述，證明被告乙○○於92年9月27日上午8時10分許確實有駕駛車號JF─0053
      號自小貨車在新竹市○○路、經國路口肇事之事實。
  ２．道路交通事故現場圖、道路交通事故調查報告表（一）、
      （二）、現場照片十張與車損照片十九張，均足以佐證被
      告肇事當時之現場情形。
  ３．被害人丙○○於送醫後由衛生署新竹醫院開立之診斷證明
      書與死亡證明書各一紙、病歷資料一份，暨檢察官督同法
      醫師勘驗被害人之屍體及進行解部後所製作之勘驗筆錄、
      驗斷書、相驗屍體證明書、相驗照片八張、法務部法醫研
      究所（93）法醫所醫鑑字第0421號解剖鑑定書一份等，證
      明被害人丙○○確實係因本件車禍撞擊而導致死亡之事實
      。
  ４．台灣省竹苗區車輛行車事故鑑定委員會於93年3月8日出具
      之竹鑑字第930138號鑑定意見書，其鑑定意見亦認為被告
      駕駛自小貨車行經行人穿越道未讓行人優先通行為肇事原
      因，而被害人丙○○在行人穿越道上被撞擊，並無肇事因
      素，佐證被告乙○○駕車而肇事，顯有過失，且其過失與
      被害人丙○○之死亡結果間，具相當因果關係之事實。
    是以，被告應對其過失之行為導致被害人死亡之結果負刑事
    責任，堪以認定。
（三）被告究竟是否係以駕駛貨車為其附隨業務，應負刑法上「
      業務」之責任部分：
  １．按刑法上所謂業務，係指個人基於其社會地位繼續反覆所
      執行之事務，包括主要業務及其附隨之準備工作與輔助事
      務在內，且此項附隨之事務，必須與其主要業務有直接、
      密切之關係者，始可包含在業務概念中（最高法院92年度
      台上字第4751號判決意旨參照）。
  ２．次查，被告乙○○的工作與駕駛到底有無關連？其曾分別
      供述如下─
    (1)其於警訊時供稱：「事發的時候我在達利電機任職，大約
      二個月，肇事時是上班時段，公司沒有使用打卡制度，老
      闆甲○○是登記以天數計算酬勞，因為甲○○平時是向我
      調工，不然通常我都自己包工自己做，肇事當天我是要做
      自己的工程，所以向他借車。」等語（見相驗卷第11頁反
      面、93年3月9日調查筆錄）。
    (2)其於檢察官在市立殯儀館偵訊時供稱：「我平日到處打零
      工，平日駕車載運工具到現場打零工，車子是『達利電機
      』甲○○借我的，他從92年9月初借我，直到92年10月5日
      就還他了。」（見相驗卷第42頁正面、93年3月11日訊問
      筆錄）。
    (3)其於本院行準備程序時，在被害人家屬質疑其為何未到死
      者靈堂前上香時表示其因為要做工程所以沒去，當再被問
      及是做何工程時？其答稱：「什麼都做，包括水工、水電
      、水泥，貨車上是載工具，看做什麼就載什麼工具，只要
      是去做工，我就必須開車。」（見本院卷第17頁正面、93
      年12月20日準備程序筆錄）
    (4)因其於上開準備程序中對被訴事實全部認罪，經本院合議
      庭裁定由受命法官獨任進行簡式審判程序，並於行簡式審
      判（已因被告嗣後不認罪而撤銷簡式審判程序，改行普通
      審判程序）時，改口稱：「（問：你平常工作開什麼車？
      ）騎摩托車。（問：你上次開庭稱，你是做工程的，什麼
      都做，貨車都是要載工具，你做工就必須要開車，是否如
      此？）不是，有時候要看情形，有需要搭配的東西，我會
      跟朋友借，或是請他們載過去。（問：你如果自己載的話
      ，都載什麼東西？）如果借得到車就載電焊，或是一些現
      場用得到的工具。（問：你於相卷第42頁93年3月13日偵
      訊時，所言是否實在？〈告以要旨〉有時候他要用的時候
      也要還他，不是一直借。（問：到底對於自己是一工作就
      需要開車的狀況爭不爭執？）我還是爭執。我在沒有包工
      程的時候，還是給人家請的臨時工，我是騎摩托車到現場
      ，案發當時是在包一個工程，包一個將舊房子改建為鐵皮
      屋的房子。」（見本院卷第25頁反面至26頁反面、93年3
      月3日簡式審判筆錄）。
    (5)其於審理時供稱：「（檢察官問：相卷第42頁之陳述是否
      實在？）是打零工，不一定開車，有時候開車、有時候騎
      摩托車。（審判長問：你都做什麼工程？）不一定，例如
      ：有時候缺工人，我就騎摩托車去人家那裡作。（審判長
      問：你那天借車要做什麼工作？）搭建鐵皮屋。（審判長
      問：是否就如剛才證人所言，你要去材料行買材料，買完
      後，才去工地搭建鐵皮屋？）是的，因為需要大量的材料
      ，人家才會幫我載。（審判長問：案發當天，你去載了沒
      ？）還沒，當時是早上，正準備出門去材料行載。」（見
      本院94年4月18日審判筆錄第9至10頁）
    衡情，被告會於行簡式審判時突然改口，對於「業務」部分
    爭執，應該是因為檢察官於被告在上開準備程序有如上之供
    述後，當庭變更起訴法條為刑法第276條第2項之業務過失致
    死罪（原起訴法條為刑法第276條第1項之普通過失致死罪）
    ，且於該次準備程序後，因雙方一直未能達成和解，被害人
    家屬丁○○遂對被告及案外人甲○○提出連帶之民事損害賠
    償請求（94年度交附民字第5號）所致，惟，被告已於偵查
    中及本院行準備程序時供述地十分明確：其平日係承包各種
    小型工程維生，只要要去做工就必須開車載當日所需要之工
    具，且案發當天雖然依上開現場照片所示，貨車上並未載貨
    ，然已據被告供稱當時是上午8時許，正準備出門去材料行
    載當天要搭建鐵皮屋的材料，此情亦經證人甲○○於本院審
    理時到庭結證稱：以被告這種小型承包鐵皮屋的工程，材料
    行不會幫忙送貨，一定要自己開車去載等語在卷（見上開審
    判筆錄第5頁）。是以，駕駛貨車確實是被告平日從事各種
    承包工程之業務上有直接、密切關係之附隨準備工作與輔助
    事務無訛，且承包各種工程已係被告平日繼續、反覆所執行
    之主要業務無誤，其所說的騎摩托車工作應該就是被告於警
    訊時所稱的被證人甲○○「調工」的情形，但應非常態。被
    告嗣後企圖規避較重的刑責及民事損害賠償責任之說法，顯
    不可採，應以其於偵查中及本院行準備程序時心中較無設防
    之供述較接近真實。綜上所述，本件事證已臻明確，被告業
    務過失致死之犯行洵堪認定，應予依法論科。
二、論罪與科刑：
（一）罪名─被告乙○○係以從事駕駛為其附隨業務之人，已如
      前述，核其所為係犯刑法第276條第2項之業務過失致死罪
      （原起訴法條為刑法第276條第1項之普通過失致死罪，已
      據公訴人當庭更正）。
（二）加重事由─被告乙○○係在行經行人穿越道上不依規定讓
      行人優先通行而肇事，因而致人死亡，依法應負上開刑事
      責任，自應依道路交通管理處罰條例第86條第1項之規定
      加重其刑。
（三）自首減輕─被告乙○○於車禍發生後，立即打電話119報
      警處理，並於警員到場後自白上情而自願接受裁判，有上
      開現場照片及新竹市警察局第一分局交通事故談話紀錄表
      一份附於相驗卷第25頁可參，被告對於未發覺之罪自首而
      自願接受裁判，符合刑法第62條前段之規定，應予以減輕
      其刑，又因其同時有加重及減輕之事由，爰先加而後減之
      。
（四）量刑─爰審酌被告因一時大意而未注意到正在行人穿越道
      上通行之被害人以致肇事，其肇事後立即報警協助救治被
      害人，惟考量被害人死亡畢竟係導因於其過失行為，而其
      至今復未與被害人家屬達成和解，及其品行、生活狀況、
      智識程度與犯罪後之態度等一切情狀，量處如主文所示之
      刑，以資警惕。
三、適用之法條：
（一）刑事訴訟法第299條第1項前段。
（二）刑法第276條第2項、第62條前段，道路交通管理處罰條例
      第86條第1項，罰金罰鍰提高標準條例第1條前段。
本案經檢察官宋重和到庭執行職務。
中　　華　　民　　國　　94　　年　　4 　　月　　29　　日
                    刑事第六庭審判長法  官  遲中慧
                                    法  官  魏瑞紅
                                    法　官  林昌義
以上正本證明與原本無異。
如不服本判決，應於判決送達後10日內向本院提出上訴狀 (應附
繕本 )，上訴於臺灣高等法院。
中　　華　　民　　國　　94　　年　　4 　　月　　29　　日
                                    書記官  江靜玲
附錄本案論罪科刑法條全文：
刑法第276條
因過失致人於死者，處二年以下有期徒刑、拘役或二千元以下罰
金。
從事業務之人，因業務上之過失犯前項之罪者，處五年以下有期
徒刑或拘役，得併科三千元以下罰金。
